【裁判字號】    98,易,1092
【裁判日期】    980703
【裁判案由】    違反槍砲彈藥刀械管制條例
【裁判全文】
臺灣臺北地方法院刑事判決              98年度易字第1092號
公  訴  人  臺灣臺北地方法院檢察署檢察官
被      告  乙○○
                    （另案於臺灣臺東監獄武陵分監執行中，
上列被告因違反槍砲彈藥刀械管制條例案件，經檢察官聲請以簡
易判決處刑（98年度偵字第4290號），經本院認不宜逕以簡易判
決處刑，而改用通常程序審理（98年度簡字第1532號），茲判決
如下：
    主  文
乙○○結夥於夜間在公共場所未經許可攜帶刀械，處有期徒刑
月，如易科罰金，以新臺幣壹仟元折算壹日。扣案武士刀壹把，
沒收。
    事  實
一、乙○○未經許可，自不詳時間起，持有刀刃長70.5公分、刀
    柄長27公分、單面開鋒、具殺傷力、屬內政部公告查禁刀械
    之武士刀1把（未經許可持有刀械部分，未據起訴，且非屬
    本案審理範圍，應另行追訴）。嗣於民國98年2月1日凌晨2
    時58分許，駕駛車牌號碼9961-TA號自用小客車搭載丙○○
    外出夜遊，行經臺北市○○區○○路425之1號附近，乙○○
    接獲其友人甲○○來電表示因伊與女友在廣州街吃宵夜遭一
    群不明人士持安全帽毆打，現在跑到西門町，伊想要去找對
    方理論，要乙○○找人來幫忙助陣，且為以防萬一，要乙○○帶東西等語，乙○○因而臨時萌生未經許可結夥於夜間在
    公共場所攜帶刀械之犯意，至其臺北縣中和市○○街65巷5
    之9號3樓住處，自其房間取出上開武士刀1把，放在4461-TY
    號自用小客車後座腳踏板上，於同日凌晨3時50許之夜間，
    駕駛上開小客車搭載丙○○（不知情）前往臺北市萬華區西
    門町捷運站6號出口附近，與知情之甲○○、蔡沛錦、少年
    鄭○○（未滿18歲，真實姓名年籍詳卷）等3人會合，甲○○等3人上車坐於該小客車後座，於同日凌晨4時許之深夜，
    由乙○○駕車載甲○○、蔡沛錦、少年鄭○○及丙○○至萬
    華公園附近坐在車上等候與毆打甲○○之不詳人士理論，其
    間甲○○、蔡沛錦在上開車內曾把玩該武士刀，並詢問乙○○該武士刀是否已開鋒，經乙○○告知已開鋒，甲○○即將
    該武士刀自刀鞘抽出一半查看，而與乙○○結夥於夜間在公
    共場所攜帶刀械（甲○○、蔡沛錦部分未據起訴，應另行追
    訴）。嗣於同日上午6時20分許，在臺北市萬華區○○○路○
    段384號附近，乙○○所駕駛車牌號碼4461-TY號自用小客車
    遭對方不詳人士10餘人騎乘機車追逐、包圍，乙○○因此駕
    駛失當，撞上停放於和平西路3段240號前路旁之車牌號碼
    9A-7151號自用小客車，遂主動報警處理，而於同日上午6時
    30分許，為警在上開地點，自乙○○所駕駛上開車輛後座腳
    踏板上扣得上開武士刀1把。
二、案經臺北市政府警察局萬華分局報請臺灣臺北地方法院檢察
    署檢察官偵查而聲請以簡易判決處刑。
    理  由
一、程序方面：
    按檢察官聲請以簡易判決處刑案件，經法院認為不得或不宜
    以簡易判決處刑者，應適用通常程序審判之，刑事訴訟法第
    452條定有明文。因本件被告於警詢及偵查中否認犯行，陳
    稱扣案之武士刀並非其所攜帶，其只是開車載人，其是發生
    車禍後才發現後座踏板上有1把武士刀，如果武士刀是其所
    有，其就不會在車禍發生後打電話報警等語，卷內證人之證
    述雖皆指向被告即為持有該把武士刀之人，惟被告既否認本
    件犯行，為保障被告之對質詰問權，實有改行通常程序調查
    證據之必要，且本件查獲地點係於公眾皆得通行之馬路上，
    是否另有變更起訴法條為槍砲彈藥刀械管制條例第15條之罪
    ，似亦應查明，故認本件不宜逕以簡易判決處刑，而改依通
    常程序處理，合先敘明。
二、上揭犯罪事實，業據被告乙○○於本院審理中坦認在卷，核
    與證人丙○○於警詢、檢察官訊問及本院審理時具結證述內
    容相符，並據證人甲○○、蔡沛錦、少年鄭○○於警詢中證
    述明確，且有武士刀1把扣案可資佐證，復有被告所使用000
    0000000號行動電話雙向通聯紀錄在卷可憑。而前開扣案之
    武士刀1把經送臺北市政府警察局依內政部公告管制刀械12
    款圖例及說明鑑驗結果，刀刃長70.5公分、刀柄長27公分、
    單面開鋒，符合管制刀械武士刀之圖例及說明要件，認定屬
    槍砲彈藥刀械管制條例及公告管制之刀械，有該局98年3 月
    3日北市警保字第09831007300號函附卷可稽（見偵查卷第
    118頁），足徵被告自白內容與事實相符，本件事證已臻明
    確，被告犯行堪以認定，應依法論科。
三、按武士刀為槍砲彈藥刀械管制條例第4條第3款所稱之刀械，
    未經許可不得持有、攜帶。另槍砲彈藥刀械管制條例第15條
    之非法攜帶刀械罪，就行為人對刀械有事實上之管領力而言
    ，固與非法持有無異。然該條各款所列情形，係擇危險性較
    高之非法攜帶刀械行為，對其行為之人數或行為之時、地設
    其規定，法定刑亦較非法持有為重。非法攜帶刀械如有該各
    款所列情形，自應適用該條論處，不能僅論以非法持有刀械
    罪，此有最高法院87年度臺上字第483號判決可資參照）。
    又非法持有及非法攜帶意義並不相同，且非法攜帶並以非法
    持有為前提，如向合法持有人借用刀械而非法攜帶。茲某甲
    非法持有之行為與非法攜帶之行為既係臨時起意而無方法結
    果之牽連關係，即應分論併罰（見司法院刑事法問題研究彙
    編第3輯第427、447頁）。被告違反槍砲彈藥刀械管制條例
    規定，將該武士刀放置於汽車上隨車行駛於公用道路並夥同
    知情之甲○○、蔡沛錦共同犯之，核其所為，係犯槍砲彈藥
    刀械管制條例第15條第1款、第2款、第3款之結夥於夜間在
    公共場所未經許可攜帶刀械罪。被告與甲○○、蔡沛錦具有
    犯意聯絡及行為分詹，為共同正犯。檢察官聲請簡易判決處
    刑書以上開犯罪事實認被告係違反槍砲彈藥刀械管制條例第
    14 條第3項之罪，尚有未洽，惟業據蒞庭檢察官於98年6月
    25日本院審理時，當庭更正起訴法條為槍砲彈藥刀械管制條
    例第15條第1款、第2款之罪，復經本院依刑事訴訟法第95條
    之規定，當庭告知被告更正後之所犯罪名，俾使其得行使訴
    訟上之防禦權，是起訴法條既業經檢察官自行更正，本院自
    無庸變更起訴法條。有關被告結夥未經許可攜帶該管制刀械
    一節，雖檢察官所犯法條漏未記載，然此部分事實核與已聲
    請簡易判決處刑之於夜間在公共場所未經許可攜帶刀械罪，
    具有實質上一罪關係，而為起訴之效力所及，本院應併予審
    究。至於被告未經許可持有管制刀械犯行部分，與公訴人起
    訴之槍砲彈藥刀械管制條例第15條第1項第1款、第2款、第3
    款結夥於夜間在公共場所未經許可攜帶刀械犯行，乃屬犯意
    各別、行為互殊之二罪，且此部分之犯罪事實，亦未經檢察
    官於聲請簡易判決處刑書論列，應由檢察官另為處理，附此
    說明。爰審酌被告未經許可，為幫甲○○助陣，結夥於夜間
    在公共場所未經許可攜帶刀械，對社會秩序危害非輕，惟其
    於本院審理時坦承犯行，尚知悔悟，及其犯罪之動機、目的
    、生活狀況、智識程度等一切情狀，量處如主文所示之刑，
    並諭知易科罰金之折算標準。扣案之武士刀1把係違禁物，
    不問屬於犯人與否，併依刑法第38條第1項第1款規定宣告沒
    收之。
據上論斷，依刑事訴訟法第452條、第284條之1，槍砲彈藥刀械
管制條例第15條第1款、第2款、第3款，刑法第11條前段、第28
條、第41條第1項前段、第38條第1項第1款，判決如主文。
本案經檢察官鄧巧羚到庭執行職務
中    華    民    國    98    年    7     月    3     日
                  刑事第十二庭  法  官  陳慧萍
以上正本證明與原本無異。
如不服本判決應於收受送達後10日內向本院提出上訴書狀，並應
敘述具體理由；其未敘述上訴理由者，應於上訴期間屆滿後20日
內向本院補提理由書（均須按他造當事人之人數附繕）「切勿逕
送上級法院」。
                                書記官  黃慧怡
中    華    民    國    98    年    7     月    3     日
附錄本案論罪科刑法條：
槍砲彈藥刀械管制條例第15條
未經許可攜帶刀械而有下列情形之一者，處二年以下有期徒刑：
一、於夜間犯之者。
二、於車站、埠頭、航空站、公共場所或公眾得出入之場所犯之
    者。
三、結夥犯之者。


司法院資訊處製作；財團法人民間司法改革基金會備份。
